臺灣新竹地方法院刑事判決
111年度簡上字第39號
上  訴  人  
即  被  告  呂昌嶽




上列上訴人即被告因妨害自由案件，不服本院新竹簡易庭於中華
民國111年3月4日所為之110年度竹北簡字第356號第一審簡易判
決（聲請簡易判決處刑案號：110年度偵字第11352號），提起上
訴，本院管轄第二審之合議庭判決如下：
    主  文
上訴駁回。
    事  實
一、甲○○於民國110年9月1日3時40分許，至乙○址設新竹縣○○市○
    ○街00號2樓之2之居所，雙方原約定以新臺幣(下同)3,000元
    之代價，與乙○從事性交易，嗣甲○○與乙○親吻、並舔撫其下
    體、胸部，以及由乙○對甲○○生殖器進行口交等性行為後，
    乙○即向甲○○收取現金3,000元，惟後因乙○要求甲○○須使用
    保險套方能進行性交行為，甲○○遂因此心生不滿，要求乙○
    退款3,000元或2,500元，乙○不從，甲○○竟基於妨害他人行
    使權利之犯意，以不法腕力強取乙○所有之手機1支，揚言要
    抵債，經乙○哭求甲○○將該手機返還乙○，甲○○仍不為所動，
    並向乙○表示請其報警處理後，即將該手機攜至上址戶外，
    嗣警員於同日4時41分許，接獲報案抵達現場，甲○○始任乙○
    取走上開手機，而以此強暴之方式妨害乙○自由使用其手機
    之權利。
二、案經乙○訴由新竹縣政府警察局竹北分局報告臺灣新竹地方
    檢察署檢察官偵查後聲請簡易判決處刑。
    理  由
壹、程序部分
    按被告以外之人於審判外之言詞或書面陳述，除法律有規定
    者外，不得作為證據。被告以外之人於審判外之陳述，經當
    事人於審判程序同意作為證據，法院審酌該言詞陳述或書面
    陳述作成時之情況，認為適當者，亦得為證據。當事人、代
    理人或辯護人於法院調查證據時，知有第159條第1項不得為
    證據之情形，而未於言詞辯論終結前聲明異議者，視為有前
    項之同意。刑事訴訟法第159條第1項、第159條之5分別定有
    明文。經查，本判決所引用被告甲○○以外之人於審判外之陳
    述等供述證據，檢察官及被告就其中部分證據方法，於準備
    程序均表示同意有證據能力（見簡上卷第51頁），並就全部
    供述證據或非供述證據等證據方法，均未於言詞辯論終結前
    聲明異議，本院審酌上開供述證據作成時，並無違法或不當
    之情況，另其餘所依憑判斷之非供述證據，亦無證據證明係
    違反法定程序所取得，且均無證明力明顯過低之情形，或有
    其他不得作為證據之情形，復均經本院於審判程序依法進行
    調查，並予以當事人辯論，被告之訴訟防禦權，已受保障，
    因認上開供述證據及非供述證據等證據方法，均適當得為證
    據，應認均有證據能力。
貳、實體部分
一、本院認定犯罪事實所憑證據及認定之理由
    上開犯罪事實，業據被告於警詢、偵查及本院準備、審理程
    序中均坦承不諱（見偵卷第5頁至第9頁、第49頁至其背面，
    簡上卷第50頁至第51頁、第80頁），核與證人即告訴人乙○
    於警詢、偵查中之指訴（見偵卷第10頁至第14頁、第51頁至
    其背面）大致相符，且有警員陳昱豪110年9月14日製作之職
    務報告1紙、現場照片2張、被告與告訴人之通訊軟體LINE對
    話紀錄翻拍照片10張、告訴人於網路論壇之貼文頁面翻拍照
    片6張（見偵卷第4頁、第23頁、第24頁至第26頁、第26頁至
    第27頁）在卷可稽，足認被告前揭任意性自白，核與事實相
    符，是本案事證明確，被告上開犯行洵堪認定，應依法論科
    。
二、論罪科刑及駁回上訴之理由
  ㈠查被告於前揭時地以不法腕力強取告訴人斯時使用之手機1支
    ，經告訴人請求後仍拒不返還，迄至警員到場後，始任告訴
    人取走該手機，其行為顯已妨害告訴人自由使用手機之權利
    ，是核被告所為，當係犯刑法第304條第1項之強制罪。
  ㈡按對於未發覺之罪自首而受裁判者，得減輕其刑，刑法第62
    條前段固定有明文，惟該條之規定於94年2月2日修正時，已
    將自首之法律效果修正為「得」減輕其刑，理由在於「按自
    首之動機不一而足，有出於內心悔悟者，有由於情勢所迫者
    ，亦有基於預期邀獲必減之寬典者。對於自首者，依現行規
    定一律必減其刑，不僅難於獲致公平，且有使犯人恃以犯罪
    之虞」等考量，則是否依行為人自首而減輕其刑，審判之法
    院本有裁量之權，縱然符合自首情形，法院仍可不予減刑（
    最高法院102年度台上字第2613號判決意旨可資參照）。查
    本案被告於警員到場後即向之表明身分，並告知係因與告訴
    人發生性交易糾紛，故將其手機取走置放在現場屋外之變電
    箱等情事，此有警員陳昱豪110年9月14日製作之職務報告1
    紙（見偵卷第4頁）在卷可參，惟斯時警員所受通報之內容
    僅有告訴人之手機遭人取走乙節，同有上開職務報告1紙附
    卷可稽，則警員於上開時間到場時，應尚不知本案之行為人
    為孰，是被告於此情形下，先主動坦承前揭事實，當符合刑
    法第62條前段自首之要件，惟本院審酌被告取走上開手機或
    任告訴人報警之動機，其於偵查中供稱：因為我沒有跟告訴
    人進行什麼交易，我希望她退錢或酌退，但她不退，我覺得
    我是受害人，就要求她報警，她不報警，我就把她手機拿走
    ，等警察來才還她手機，不然她不還我錢等語（見偵卷第49
    頁至其背面），足見其取走告訴人手機或任告訴人報警之目
    的，均在使警員到場處理該「性交易」糾紛，衡以我國法制
    對於不符條件之性工作者實設有行政處罰規定，則被告此舉
    無非係欲藉此使告訴人產生心理壓力同意退款，是其心態本
    不無可議，加以考量警員到場後一旦向告訴人詢明事件發生
    之始末，即可當然得知被告係行為人及其犯行樣態，故其於
    前揭時地自首上開犯行應係為情勢所逼，則依前開修法理由
    及說明，本院認實無減輕其刑之必要，併此敘明。
  ㈢原審認被告犯行事證明確，適用刑事訴訟法第449條第1項前
    段、第3項、第454條第1項之規定，逕以簡易判決處刑，並
    審酌被告與告訴人係因性交易糾紛，即率爾強取告訴人手機
    ，妨害其自由使用手機之權利，並考量被告妨害告訴人行使
    權利之時間久暫、被告坦認犯行之犯後態度，兼衡被告自述
    其高中畢業之智識程度、案發時從事汽車銷售職務、勉持之
    家庭經濟狀況等一切情狀，認應量處被告拘役40日，併諭知
    易科罰金之折算標準，核其認事用法實均無重大違誤，至原
    審雖漏未審酌本案被告有構成自首之情形，然被告既有前述
    不予減刑之事由存在，此一瑕疵於判決結果當無影響。
　㈣另被告之上訴意旨固提出房屋租賃契約書影本1紙（見簡上卷
    第11頁），或執本院經其請求調閱之被告110年5月1日至111
    年5月22日健保WebIR-個人就醫紀錄查詢1份（見簡上卷第71
    頁至第73頁）為據，指摘原審量刑過重、其生活將會變得很
    困難云云。然按關於刑之量定，係實體法上賦予法院得為自
    由裁量之事項，倘其未有逾越法律所規定之範圍，或濫用其
    權限，即不得任意指摘為違法。又量刑之輕重，係事實審法
    院得依職權自由裁量之事項，茍已斟酌刑法第57條各款所列
    情狀而未逾越法定刑度，則不得遽指為違法；又刑罰之量定
    屬法院自由裁量之職權行使，但仍應審酌刑法第57條所列各
    款事由及一切情狀，為酌量輕重之標準，並非漫無限制，在
    同一犯罪事實與情節，如別無其他加重或減輕之原因，下級
    法院量定之刑，亦無過重或失輕之不當情形，則上級法院對
    於下級法院之職權行使，原則上應予尊重。由上可知，法律
    固賦予法官量刑輕重之裁量權，但此項裁量權之行使，並非
    得以任意或自由為之，仍應受一般法律原則之拘束，必須符
    合法律授權之目的，並受法律秩序之理念、法律感情及慣例
    所規範，法官量刑權雖係受法律拘束之裁量原則，但其內涵
    仍將因各法官之理念、價值觀、法學教育背景之不同而異，
    是以自由裁量之界限仍難有客觀之解答，端賴法官於個案審
    判時，依個案事由加以審酌，若無裁量濫用情事，難謂有不
    當之處。而原審審酌上開一切情狀，量處拘役40日，併諭知
    易科罰金之折算標準，實已詳加審認被告本件犯罪情狀後於
    法定刑度範圍內量刑，至上開被告租金支出或其有受傷、生
    病就診之紀錄，既非本案被告犯罪之動機，或可憫之特殊事
    由，亦已均在家庭經濟狀況「勉持」部分衡酌，自難認原審
    上開量刑有何裁量逾越或裁量濫用之明顯違法情事，況主刑
    並未選科「有期徒刑」，已屬量處較輕度之刑，是其量刑本
    院即應予以尊重，故原審所量處之刑度實無違法或不當，原
    審前開判決自應予維持，被告之上訴當無理由，應予以駁回
    。
三、末按「犯罪所得，屬於犯罪行為人者，沒收之」、「犯罪所
    得已實際合法發還被害人者，不予宣告沒收或追徵」，刑法
    第38條之1第1項前段、第5項定有明文。查被告為本案強制
    犯行，固曾短暫取得告訴人之手機1支，核屬其犯罪所得，
    惟被告旋於行為當日已任由告訴人取回，業如前述，則揆諸
    前揭規定意旨，本院自無庸對此宣告沒收或追徵。
據上論斷，應依刑事訴訟法第455條之1第1項、第3項、第368條
，判決如主文。
本案經檢察官邱志平聲請簡易判決處刑，檢察官劉正祥到庭執行
職務。
中　　華　　民　　國　　111 　年　　6 　　月　　23　　日
                  刑事第二庭審判長    法  官  楊數盈
                                      法  官  崔恩寧
                                      法  官  江宜穎
以上正本證明與原本無異。
不得上訴。
中    華    民    國   111    年    6     月    23    日
                                      書記官  蕭妙如
附錄本論罪科刑法條：
刑法第304條：
以強暴、脅迫使人行無義務之事或妨害人行使權利者，處3年以
下有期徒刑、拘役或9千元以下罰金。
前項之未遂犯罰之。